臺灣臺北地方法院民事裁定
111年度家調裁字第69號
聲  請  人  鍾旻錦  
相  對  人  鍾坤霖  

上列當事人間聲請減輕或免除扶養義務事件，合意聲請裁定，本
院裁定如下：
    主  文
聲請人對相對人之扶養義務應予免除。
聲請費用新臺幣2,000元由相對人負擔。
    理  由
一、聲請意旨略以：相對人為聲請人之父，對聲請人顯具無正當
    理由未盡扶養義務之情事，更曾對聲請人母親施暴，且情節
    重大，爰依法請求免除聲請人對相對人之扶養義務等語。
二、按當事人就不得處分之事項，其解決事件之意思已甚接近或
    對於原因事實之有無不爭執者，得合意聲請法院為裁定；法
    院為前項裁定前，應參酌調解委員之意見及家事調查官之報
    告，依職權調查事實及必要之證據，並就調查結果使當事人
    或知悉之利害關係人有陳述意見之機會；當事人聲請辯論者
    ，應予准許；前2項程序，準用民事訴訟法第1編第2章第3節
    關於訴訟參加之規定，家事事件法第33條明文規定。
三、查本件係免除扶養義務事件，屬不得處分之事項，兩造經本
    院調解後，均合意聲請法院逕為裁定，有合意聲請書在卷可
    憑，爰適用上揭規定而為本件裁定。復按直系血親相互間，
    互負扶養之義務，民法第1114條第1 款固有明文。惟按受扶
    養權利者有下列情形之一，由負扶養義務者負擔扶養義務顯
    失公平，負扶養義務者得請求法院減輕其扶養義務：(一)負
    扶養義務者、其配偶或直系血親故意為虐待、重大侮辱或其
    他身體、精神上之不法侵害行為；(二)對負扶養義務者無正
    當理由未盡扶養義務。受扶養權利者對負扶養義務者有前項
    各款行為之一，且情節重大者，法院得免除其扶養義務，民
    法第1118條之1第1、2項定有明文。
四、經查，相對人為聲請人之父，相對人現有受扶養之必要，而
    聲請人有扶養能力等情，有兩造戶籍謄本、稅務電子閘門財
    產所得調件明細表等件在卷可證。參以經本院囑託相關單位
    訪視關係人之報告內容詳盡具體，核與聲請人之主張大致相
    合，且為相對人所不爭執，堪認其主張為真實。
五、本院審酌相對人確實對聲請人自幼未盡扶養義務，亦未曾保
    護教養或探視聲請人，聲請人均賴母親扶養照顧，相對人所
    為殊違身為人父母應盡之責任，顯已構成對負扶養義務者無
    正當理由未盡扶養義務之事由，佐以相對人曾對聲請人母親
    長期施暴，足認情節重大，如強令聲請人負擔與其長期感情
    疏離之相對人之扶養義務，顯失公平，當應免除聲請人之扶
    養義務。爰裁定如主文。
中　　華　　民　　國　　111 　年　　11　　月　　24　　日
                  家事法庭  法　官  陳香文
以上正本係照原本作成。
如不服本裁定應於送達後10日內向本院提出抗告狀，並繳納抗告
費新臺幣1,000元。
中　　華　　民　　國　　111 　年　　11　　月　　24　　日
                            書記官  蔡佳欣